臺灣高雄地方法院民事裁定
111年度消債職聲免字第95號
聲　請　人　孫彩芸（原名：孫照月）
　　　　　　　　　　000000000000000000000000000000000000
0000000000000000000000000000000000000000000000000000000
00000000000000000000000000000000000000000000000000
代　理　人　蘇盈伃律師
相對人即債　國泰世華商業銀行股份有限公司
權人　　　　　　　　000000000000000000000000000000000000
法定代理人　郭明鑑　00000000
代　理　人　黃怡玲　000000000000000000000000000000000000
相對人即債　聯邦商業銀行股份有限公司
權人　　　　　　　　000000000000000000000000000000000000
0000000000000000000000000000000000000000000000000000000
法定代理人　林鴻聯　00000000
代　理　人　黃心漪　00000000000000000000000000000000000
相對人即債　玉山商業銀行股份有限公司
權人　　　　　　　　000000000000000000000000000000000000
00000000000000000000000000000000000000000000000000000000
法定代理人　黃男州　00000000
代　理　人　林慧琪　000000000000000000000000000000000000
相對人即債　元大商業銀行股份有限公司
權人　　　　　　　　000000000000000000000000000000000000
00000000000000000000000000000000000000000000000000000000
法定代理人　翁 健　　0000000
　　　　　　　　　　000000000000000000000000
　　　　　　　　　　00000000000000000000000000000000000
相對人即債　滙豐（台灣）商業銀行股份有限公司
權人　　　　　　　　00000000000000000000000000000000000
法定代理人　陳紹宗　00000000
　　　　　　　　　　000000000000000000000000
　　　　　　　　　　000000000000000000000000000
相對人即債　凱基商業銀行股份有限公司
權人　　　　　　　　000000000000000000000000000000000000
0000000000000000000000000000000000000000000000000000000
法定代理人　魏寶生　00000000
　　　　　　　　　　000000000000000000000000
　　　　　　　　　　000000000000000000000000000000000000
相對人即債　合作金庫商業銀行股份有限公司
權人　　　　　　　　00000000000000000000000000000000000
法定代理人　雷仲達　00000000
代　理　人　王崙伍　000000000000000000000000000000000000
相對人即債　滙誠第一資產管理股份有限公司
權人　　　　　　　　000000000000000000000000000000000000
法定代理人　莊仲沼　00000000
　　　　　　　　　　000000000000000000000000
　　　　　　　　　　00000000
相對人即債　滙誠第二資產管理股份有限公司
權人　　　　　　　　000000000000000000000000000000000000
法定代理人　莊仲沼　00000000
　　　　　　　　　　000000000000000000000000
　　　　　　　　　　000000000000000000000000000000000000
相對人即債　元大國際資產管理股份有限公司
權人　　　　　　　　000000000000000000000000000000000000
法定代理人　宋耀明　00000000
　　　　　　　　　　000000000000000000000000
　　　　　　　　　　00000000000000000000000000000000000
上列聲請人即債務人因消費者債務清理事件聲請免責，本院裁定
如下：
    主  文
聲請人即債務人孫彩芸（原名：孫照月）應予免責。
    理  由
一、本案基礎事實
　　查聲請人於民國110年4月14日聲請清算，經本院以110年度
    消債清字第96號裁定自110年10月13日開始清算程序，嗣因
    財產不敷清償相關債務及費用，本院乃於111年3月9日以110
    年度司執消債清字第194號裁定終結清算程序確定，而普通
    債權人未同意免責。
二、本件經本院裁定終結清算程序確定，依消費者債務清理條例
    第132條、第133條、第134條之規定，本院應就聲請人是否
    應予免責（即無前開條例第133條、第134條規定之要件）進
    行審理，茲說明如下：
　㈠消債條例第133條前段
　1.本院裁定開始清算程序後，聲請人之財產及所得
　　⑴聲請人的財產
　　　查聲請人名下無財產，亦未領取社會補助、津貼等情，有
      稅務電子閘門財產所得調件明細表、低收入戶/中低收入
      戶/中低老年人生活津貼管理/身障者生活補助/單親家庭
      子女生活教育補助表、勞動部勞工保險局函、勞動部勞動
      力發展署高屏澎東分署函、高雄市政府都市發展局函在卷
      可資認定（見院卷第12-18頁、第8-10頁、第84頁、第80
      頁、第85-93頁）。
　　⑵聲請人之所得
　　　查聲請人自承其無工作，但與配偶在大兒子開設的麵店幫
      忙，全家的生活費都由大兒子、二兒子的所得支付，其可
      以自由運用的金錢是配偶劉豐華領取的身障補助新臺幣（
      下同）5000元、租屋補助4000元，但這筆款項是由其與配
      偶共同使用，其每月支出約4000元至5000元等語（見院卷
      第104-105頁），是以依聲請人所述，堪認其每月所得為4
      500元，則自110年10月13日開始清算程序起至111年6月29
      日本院調查期日止，以月為單位計算，聲請人所得總額為
      40500元（見院卷第106頁計算表）。
　2.本院裁定開始清算程序後，聲請人之支出
　　⑴依衛福部社會司公告110、111年度高雄市最低生活費為133
      41元、14419元，依消債條例第64條之2第1項、第2項之規
      定，聲請人、受扶養者之最低生活費用應以前開高雄市每
      月最低生活費用金額1.2倍計算即16009元、17303元做為
      計算基準數額。
　　⑵聲請人最低生活費
　　　查依聲請人所述平均每月支出金額為4500元等語（見院卷
      第104頁反面），顯然聲請人每月生活費支出顯低於前開
      金額，應可採認，則自110年10月13日開始清算程序起至1
      11年6月29日本院調查期日止，以月為單位計算，聲請人
      支出最低生活費總額為40500元（見院卷第106頁計算表）
      。
　3.本院裁定開始清算程序後，聲請人之所得餘額
　　依據上開證據，聲請人前開所得總額扣除個人最低生活費總
    額後，已無餘額（見院卷第106頁計算表）。
　㈡消債條例第133條後段
　1.查聲請人於聲請清算前2年期間，可處分所得總額每月17000
    元，扣除每月聲請人個人必要生活費9395元、配偶及子女扶
    養費合計8000元後，已無餘額等情，為聲請人所不爭執（見
    院卷第104頁），亦為本院110年度消債清字第96號裁定認定
    在案。
　2.又於清算程序中，聲請人以保單解約金清償普通債權人1686
    6元乙節，亦有110年度司執消債清字第194號裁定、債權表
    、金額分配表、分配結果彙總表、債權人受償金額彙總表在
    卷可參（見院卷第2頁、司執消債清字卷第84-85頁、第124-
    125頁）。
　3.依上開證據，聲請人於聲請清算前2年期間、本院裁定開始
    清算程序後迄今，其所得總額扣除個人最低生活費總額後均
    無餘額，而普通債權人於清算程序中仍有受分配16866元，
    不成立消債條例第133條所規定不免責事由。
  ㈢消債條例第134條部分
　　查聲請人無出國紀錄，此有入出境查詢表在卷可參（見院卷
    第7頁）；又本院復查無聲請人有消債條例第134條所列其他
    各款應不免責事由，且債權人亦未提出聲請人有何符合消債
    條例第134條各款所規定之事證供本院參酌，故應認聲請人
    並無消債條例第134條所定不免責事由之存在。
　㈣消債條例第138條
　　本件債權發生原因為信用卡費、現金卡費、保證債務等情，
    有債權表在卷可佐（見司執消債清卷第84-85頁），足見本
    件債權非屬消債條例第138條所定不受免責裁定影響之事由
    ，併予敘明。
三、債權人所提其他意見，尚不影響判斷結果或其意見未臻明確
    ，爰不逐一論列，併予敘明。
四、據上論結，聲請人既經本院裁定終止清算程序確定，復無消
    債條例第133條、第134條所定應不免責事由存在，揆諸首揭
    說明，自應以裁定免除聲請人之債務，基此，本件聲請人聲
    請免責，自應予准許，爰裁定如主文。
中　　華　　民　　國　 111　　年　　6 　　月　　30　　日
              　　民事庭　　法　官　賴寶合
上為正本係照原本作成
如不服本裁定，應於裁定送達後10日內，以書狀向本院提出抗告
，並繳納抗告費新臺幣1千元
中　　華　　民　　國　 111　　年　　6 　　月　　30　　日
  　                        書記官　胡美儀